【裁判字號】    90,易,73
【裁判日期】    900308
【裁判案由】    詐欺等
【裁判全文】
台灣新竹地方法院刑事判決                              九十年度易字第七三號
    公  訴  人  台灣新竹地方法院檢察署檢察官
    被      告  乙○○
右列被告因詐欺等案件，經檢察官提起公訴（八十九年度偵字第六二０五號），本院
判決如左：
    主  文
乙○○連續意圖為自己不法之所有，以不正方法由自動付款設備取得他人之物者，處
有期徒刑月，如易科罰金，以佰元折算壹日，緩刑貳年。
    事  實
一、乙○○於民國八十九年九月下旬某日，明知友人甲○○所有局號０四三０００─
    九、帳號０七三六五七─一號之郵局金融卡遺落在其新竹縣竹東鎮○○路一四五
    巷四八號家中，為脫離本人持有之物，仍意圖為自己不法所有，將該金融卡侵占
    入己，乙○○為遂行侵占金融卡之目的，復基於意圖為自己不法所有之概括犯意
    ，連續於附表所示之時間、地點，在自動櫃員機輸入提款密碼，提領該帳戶內總
    計新台幣（下同）十萬元供已花用，以不正方法取得甲○○之財物。乙○○於十
    月十七日提領現金完畢後，旋將金融卡丟棄在竹東鎮竹林大橋下。嗣甲○○於同
    年十月十六日發覺金融卡遺失，並於翌日至山崎郵局查詢，始知帳戶內之存款已
    被盜領，經警調閱提領紀錄及合作金庫竹東支庫放置在竹東鎮○○路○段十四號
    自動櫃員機之監視錄影帶，因而偵知上情，並扣得尚未花用完畢之現金一萬五千
    五百二十元（已發還甲○○）。
二、案經新竹縣警察局竹東分局報告台灣新竹地方法院檢察署檢察官偵查起訴。
    理  由
一、前揭事實，業據被告乙○○於警訊時（偵卷第五頁參見）、偵查中（偵卷第二十
    四頁參見）以及本院調查審理時（本院九十年一月三十一日訊問筆錄、九十年二
    月二十二日審理筆錄參見）供承不諱，經核與被害人甲○○指述之情節相符，此
    外，復有郵局帳戶出入金額明細表（偵卷第十三頁參見）、提款機錄影帶番拍照
    片六幀（偵卷第十七頁參見）、以及台灣省合作金庫、台灣中小企業銀行、彰化
    銀行竹東分行函文（偵卷第三十八頁參見）在卷可稽，以及被告所領取花用剩餘
    之現金一萬五千五百二十元（已發還被害人）扣案可資佐證，是本件事證已臻明
    確，被告犯行堪予認定。
二、核被告所為，係犯刑法第三百三十七條之侵占罪、以及第三百三十九條之二第一
    項之利用自動付款設備詐欺罪。被告先後多次利用自動付款設備詐欺之行為，時
    間緊接，所犯之罪名及基本犯罪構成要件均相同，顯係基於概括犯意反覆為之，
    為連續犯，應依刑法第五十六條之規定，以一罪論，並加重其刑。被告所犯上開
    二罪間，有方法結果之牽連關係，為牽連犯，應依刑法第五十五條之規定，從一
    重之利用自動付款設備詐欺罪處斷。又行為後法律有變更者，適用裁判時之法律
    ，但裁判前之法律有利於行為人者，適用最有利於行為人之法律，刑法第二條第
    一項定有明文。而法律之有利不利於行為人，應綜其全部之結果，而為比較，再
    適用有利於行為人之法律處斷（最高法院二十四年上字第四六三四號判例參照）
    。查被告前開行為後，刑法第四十一條業於九十年一月四日修正為「犯最重本刑
    為五年以下有期徒刑以下之刑之罪，而受六月以下有期徒刑或拘役之宣告，因身
    體、教育、職業、家庭之關係或其他正當事由，執行顯有困難者，得以一元以上
    三元以下折算一日，易科罰金。但確因不執行所宣告之刑，難收矯正之效或難以
    維持法秩序者，不在此限。」、「併合處罰之數罪，均有前項情形，其應執行之
    刑逾六月者，亦同。」，並於同年月十日公布施行，於同年月十二日生效，是被
    告行為後法律已有變更，而比較新舊法之規定，於所犯最重本刑為三年以下有期
    徒刑以下之刑之罪而諭知六月以下有期徒刑或拘役之宣告時，依舊法之規定應為
    易科罰金之諭知，而依新法之規定，尚得於裁判時審酌矯正之效以及維持法秩序
    等情事，而得不為易科罰金之諭知，因此，綜合新舊法全部結果以觀，以舊法為
    輕，則依刑法第二條第一項但書之規定，自應適用舊法即行為時之刑法第四十一
    條之規定，合先敘明。爰審酌被告素行良好未有其他犯罪前科紀錄、犯罪動機、
    目的、犯罪手段、生活狀況、品行、智識程度、共取得十萬元、犯後坦承犯行態
    度良好、以及業與被害人達成和解有和解書在卷足憑等一切情狀，量處如主文所
    示之刑，並諭知易科罰金之折算標準。末查：被告前未曾受有期徒刑以上刑之宣
    告等情，此有台灣高等法院被告全國前案紀錄表以及台灣新竹地方法院檢察署刑
    案資料查註紀錄表各一份附卷可稽，且其已與被害人達成和解，已如前述，犯後
    頗具悔悟，其因一時失慮，偶罹刑典，諒經此偵審科刑宣告之教訓，當已足資促
    使其有所警惕而無再犯之虞，本院因認前所宣告之刑，以暫不執行為適當，爰併
    予宣告緩刑二年，以啟自新。
三、據上論斷，應依刑事訴訟法第二百九十九條第一項前段，刑法第二條第一項但書
    、第五十六條、第三百三十七條、第三百三十九條之二第一項、修正前第四十一
    條、第七十四條第一款，罰金罰鍰提高標準條例第一條前段、第二條，判決如主
    文。
本案經檢察官林鳳師到庭執行職務。
中      華      民      國    九十      年      三      月      八      日
                              台灣新竹地方法院刑事第二庭
                                  法      官    蘇  嘉  豐
右正本證明與原本無異。
如不服本判決，應於判決送達後十日內向本院提出上訴狀( 應附繕本 )。
                                  書  記  官    賴  寶  合
中      華      民      國    九十      年      三      月      八      日
附錄論罪科刑法條全文：
刑法第三百三十七條：
意圖為自己或第三人不法之所有，而侵占遺失物、漂流物或其他離本人所持有之物者
，處五百元以下罰金。
刑法第三百三十九條之二第一項：
意圖為自己或第三人不法之所有，以不正方法由自動付款設備取得他人之物者，處三
年以下有期徒刑、拘役或一萬元以下罰金。
附表：
   ┌──┬─────────┬────────────┬───────┐
   │編號│  時    間        │櫃員機所屬行庫及放置地點│  提領金額    │
   │    │                  │                        │  （新台幣）  │
   ├──┼─────────┼────────────┼───────┤
   │一  │八十九年十月十三日│彰化銀行竹東分行        │一０、０００元│
   │    │                  │新竹縣竹東鎮○○路○段二│              │
   │    │                  │二六號                  │              │
   ├──┼─────────┼────────────┼───────┤
   │二  │八十九年十月十七日│台灣中小企業銀行竹東分行│二０、０００元│
   │    │                  │新竹縣竹東鎮○○路○段二│              │
   │    │                  │九七號                  │              │
   ├──┼─────────┼────────────┼───────┤
   │三  │八十九年十月十七日│台灣省合作金庫竹東支庫  │二０、０００元│
   │    │      │新竹縣竹東鎮○○路○段十│              │
   │    │                  │四號                    │              │
   ├──┼─────────┼────────────┼───────┤
   │四  │八十九年十月十七日│台灣省合作金庫竹東支庫  │二０、０００元│
   │    │                  │新竹縣竹東鎮○○路○段十│              │
   │    │                  │四號                    │              │
   ├──┼─────────┼────────────┼───────┤
   │五  │八十九年十月十七日│台灣省合作金庫竹東支庫  │二０、０００元│
   │    │                  │新竹縣竹東鎮○○路○段十│              │
   │    │                  │四號                    │              │
   ├──┼─────────┼────────────┼───────┤
   │六  │八十九年十月十七日│彰化銀行竹東分行        │一０、０００元│
   │    │                  │新竹縣竹東鎮○○路○段三│              │
   │    │                  │七二號                  │              │
   └──┴─────────┴────────────┴───────┘


司法院資訊處製作；財團法人民間司法改革基金會備份。
